【裁判字號】    96,訴,763
【裁判日期】    970319
【裁判案由】    營利事業所得稅
【裁判全文】
臺中高等行政法院判決
                                     96年度訴字第00763號
                              .
原      告  益奇祥有限公司
代  表  人  甲○○
被      告  財政部臺灣省中區國稅局
代  表  人  乙○○
訴訟代理人  丙○○
上列當事人間因營利事業所得稅事件，原告不服財政部中華民國
96年10月25日台財訴字第09600386730號訴願決定，提起行政訴
訟。本院判決如下︰
    主  文
原告之訴駁回。
訴訟費用由原告負擔。
    事  實
一、事實概要：緣原告民國（下同）93年度營利事業所得稅結算
    申報，列報全年所得額新臺幣（下同）326,012元，經被告
    初查核定為1,379,412元，應補稅額263,350元。原告不服，
    申請復查，未獲變更，提起訴願，遭決駁回，遂提起行政訴
    訟。
二、兩造聲明：
    (一)原告聲明求為判決：訴願決定及原處分（復查決定）均撤
      銷。
    (二)被告聲明求為判決：原告之訴駁回。
三、兩造陳述：
    (一)原告主張：
      1.原告93年度帳簿憑證因受95年5月29日水災滅失，惟95
        年度原告並無水災損失，故無須依行為時營利事業所得
        稅查核準則（下稱查核準則）第102條第2款規定併同報
        請勘查災害損失及帳簿憑證滅失，但93年度帳簿憑證滅
        失已拍得滅失相片並經鄰長、里長證明在案，且於被告
        查核93年度營利事業所得稅時已提出存照相片之確實證
        據，證明屬實，符合查核準則第11條第4項「或提出確
        實證據證明屬實」規定，該年度所得應依查核準則第11
        條第3項規定，以原告以前三個年度核定純益率平均數
        核定之。
     2.原告95年度並無災害損失，93年度帳冊滅失亦已提出確
       實證據證明屬實，被告及訴願決定機關一再曲解原告未
       於95年度併同報請勘查災害損失及帳簿滅失，而否准依
       查核準則第11條第3項核定原告93年度營利事業所得額，
       難以昭服。
     3.被告援引財政部84年1月25日台財稅第841604271號函釋
       ，指勘災程序及稅捐減免之認定需瞭解稅法規定及具備
       相關專業能力，不宜由里鄰長認定災損，認並無前揭查
       核準則第11條第3項規定情形云云。惟里鄰長之水災証明
       書僅就水災發生之時間、地點及狀況之事實証明，並無
       認定災損。此項事實証明符合查核準則第11條第4項「或
       提出確實証據証明屬實」規定。
    (二)被告答辯：
      1.原告係經營錄影節目帶製作、發行業務，93年度列報營
        業收入淨額8,114,189元，全年所得額326,012元，因其
        結算申報結構異常經被告所屬竹南稽徵所選案查核，於
        95年9月26日發函通知其文到7日內提示93年度帳簿憑證
        ，原告提示鄰里長證明、現場水災及帳簿憑證照片，主
        張95年5月29日遭受水災，致帳簿憑證滅失，應依查核
        準則第11條第3項規定按其前3個年度核定純益率之平均
        數核定，經被告所屬竹南稽徵所以所提供照片上未有災
        損日期，且依原告所述水深60公分左右，應不致讓帳簿
        滅失，照片上帳證毀損應未達滅失程度，又參照財政部
        84年1月25日台財稅第841604271號函釋，勘災程序及稅
        捐減免之認定需瞭解稅法規定及具備相關專業能力，不
        宜由里鄰長認定災損之意旨，認其並無前揭查核準則第
        11條第3項規定情形，乃依同準則第11條第5項規定，按
        該業（行業標準代號：8630-13）同業利潤標準淨利率
        17%核定全年所得額1,379,412元。
      2.原告93年度銷售總額8,114,189元，依營業稅申報資料
        進銷歸戶及銷項去路、進項來源明細查核，93年度銷項
        交易明細交易筆數僅有8筆資料，其中銷售與同一營業
        地址關係企業群民股份有限公司開立2筆發票金額高達
        8,052,000元，而取得三聯式進項憑證金額僅157,000元
        ，然93年度營業成本明細表卻申報本期進貨6,796,820
        元及進銷成本7,390,309元，核有異常。
      3.又依原告提示照片及鄰里長證明書，95年5月29日淹水
        程度僅約60公分左右，原告稱水災發生時僅帳簿憑證滅
        失，而無任何財產損失，異於常情。再依會計帳簿憑證
        辦法第26條但書及查核準則第11條第3項及102條第2款
        規定，帳證資料滅失應於事實發生後之次日起15日內，
        報請稽徵機關派員勘查，原告主張因無災害損失，故無
        須報備，核屬誤解。且依所提示照片，除無揭示日期外
        ，其帳簿文據外觀尚屬完整應不致到達滅失程度，鄰里
        長事後之證明書僅能證明當時當地有發生水災事實，尚
        難判定帳證受損程度，原核定按其同業利潤標準淨利率
        核定全年所得額1,379,412元，並無不合。
    理  由
一、按本件原告代表人原為王伯功，業已更換為甲○○；又被告
    代表人（局長）原為鄭宗典，亦已更換為乙○○，兩造均陳
    明由新代表人承受訴訟，於法無違，均應予准許。
二、按「營利事業應保持足以正確計算其營利事業所得額之帳簿
    憑證及會計紀錄。前項帳簿憑證及會計紀錄之設置、取得、
    使用、保管、驗印、會計處理及其他有關事項之管理辦法，
    由財政部另定之。」及「營利事業設置之帳簿，除有關未結
    會計事項者外，應於會計年度決算程序辦理終了後，至少保
    存10年。但因不可抗力之災害而毀損或滅失，報經主管稽徵
    機關查明屬實者，不在此限。」分別為所得稅法第21條及稅
    捐稽徵機關管理營利事業會計帳簿憑證辦法第26條第1項所
    明定。次按「營利事業當年度關係所得額之全部或一部之原
    始憑證，因遭受不可抗力災害或有關機關因公調閱，以致滅
    失者，該滅失憑證所屬期間之所得額，稽徵機關得依該事業
    以前三個年度經稽徵機關核定純益率之平均數核定之。．．
    ．。營利事業之帳簿憑證，在辦理結算申報後未經稽徵機關
    調查核定前，因遭受不可抗力災害或有關機關因公調閱，以
    致滅失者，除其申報純益率已達該事業前3個年度經稽徵機
    關核定純益率之平均數者，從其申報所得額核定外，申報純
    益率未達前3個年度核定純益率之平均數者，應按前項規定
    辦理。營利事業有前2項因遭受不可抗力災害以致帳簿憑證
    滅失情形者，應依第102條第2款規定，併同災害損失報請稽
    徵機關派員勘查屬實或提出確實證據證明屬實。營利事業之
    帳簿憑證滅失者，除合於前4項規定情形者外，稽徵機關應
    依所得稅法第83條及同法施行細則第81條規定，就查得資料
    或同業利潤標準，核定其所得額。」及「災害損失．．．二
    、前款災害損失，除船舶海難、空難事件，事實發生在海外
    ，勘查困難，應憑主管官署或海事報告書及保險公司出具之
    證明處理外，應於事實發生後之次日起15日內，檢具清單及
    證明文件報請該管稽徵機關派員勘查。」為查核準則第11條
    第2項、第3項、第4項、第5項及第102條第2款前段所規定。
    又「當事人主張事實，須負舉證責任，倘所提出之證據，不
    足為其主張事實之證明，自不能認其主張之事實為真實。」
    改制前行政法院39年度判字第2號著有判例。
三、本件原告係經營錄影節目帶製作、發行業務，93年度營利事
    業所得稅結算申報，列報營業收入淨額8,114,189元，全年
    所得額326,012元，因其結算申報結構異常，經被告初查選
    案查核，於95年9月26日發函通知其文到7日內提示該年度帳
    簿憑證，原告提示鄰里長證明、現場水災及帳簿憑證照片，
    主張95年5月29日遭受水災，致帳簿憑證滅失，應依前揭查
    核準則第11條第3項規定按其前3個年度核定純益率之平均數
    核定。被告以所提供照片上未有災損日期，且依原告所述水
    深60公分左右，應不致讓帳簿滅失，照片上帳證毀損應未達
    滅失程度，又參照財政部84年1月25日台財稅第841604271號
    函釋，勘災程序及稅捐減免之認定需瞭解稅法規定及具備相
    關專業能力，不宜由里鄰長認定災損之意旨，認其並無前揭
    查核準則第11條第3項規定情形，乃依同準則第11條第5項規
    定，按該業（行業標準代號：8630-13）同業利潤標準淨利
    率17%核定全年所得額1,379,412元。原告不服，申經被告復
    查決定以，原告93年度銷售總額8,114,189元，依營業稅申
    報資料進銷歸戶及銷項去路、進項來源明細查核，93年度銷
    項交易明細交易筆數僅有8筆資料，其中銷售與同一營業地
    址關係企業群民股份有限公司開立2筆發票金額高達8,052,0
    00元，而取得三聯式進項憑證金額僅157,000元；而93年度
    營業成本明細表卻申報本期進貨6,796,820元及進銷成本7,3
    90,309元，核有異常。次依所提示照片及鄰里長證明書，95
    年5月29日淹水程度僅約60公分左右，原告稱水災發生時僅
    帳簿憑證滅失，而無任何財產損失，異於常情。再依首揭會
    計帳簿憑證辦法第26條但書及查核準則第11條第3項及102條
    第2款規定，帳證資料滅失應於事實發生後之次日起15日內
    ，報請稽徵機關派員勘查，原告主張因無災害損失，故無須
    報備，核屬誤解。且依所提示照片，除無揭示日期外，其帳
    簿文據外觀尚屬完整應不致到達滅失程度，鄰里長事後之證
    明書僅能證明當時當地有發生水災事實，尚難判定帳證受損
    程度，原核定按其同業利潤標準淨利率核定全年所得額1,37
    9,412元，並無不合等由，駁回其復查之申請。
四、原告起訴意旨略以：該公司93年度帳簿憑證滅失，因該公司
    並未因水災損失，故無須併同報請勘查災害損失及帳證滅失
    ，但帳證部分原告已拍得滅失相片，並經鄰長、里長證明在
    案，符合查核準則第11條第4項所定「或提出確實證據證明
    屬實」之要件，該年度所得應依查核準則第11條第3項規定
    ，以原告前3個年度核定純益率平均數核定云云。
五、惟按營利事業之帳簿憑證及會計紀錄，攸關稅捐課徵之正確
    ，自應妥善保存，如因不可抗力之災害而毀損或滅失，依首
    揭所得稅法第21條、其授權訂定之稅捐稽徵機關管理營利事
    業會計帳簿憑證辦法第26條第1項及查核準則第11條第4項規
    定，亦應報經主管稽徵機關查明屬實，或提出確實證據證明
    屬實。所謂「確實證據」，亦必須能證明上開帳簿憑證及會
    計紀錄確遭不可抗力之災害，且達毀損或滅失之程度，否則
    尚不能認符合要件，自不得主張依查核準則第11條第3項規
    定核定其所得。本件原告主張其93年度帳簿憑證於95年5月2
    9日水災滅失，固據其提出鄰里長證明、現場水災及受損之
    帳簿憑證照片為證，惟查：
    (一)、原告所提供之照片（見原處分卷第119至121頁）並未揭
        示日期，是否如原告所述係95年5月29日水災時所攝，
        並非無疑。又依其照片所示，其帳簿文據外觀尚屬完整
        ，統一發票之字跡清晰可辨，是被告所辯原告之帳簿文
        據尚未達滅失之程度乙節，應屬可信。又原告係經營錄
        影節目帶製作、發行業務，既稱該次水災水深達60公分
        左右，受損者有ＶＣＤ、ＤＶＤ及海報一批及92年至95
        年4月之帳簿、憑證及統一發票存根聯等，卻又稱並無
        災害損失，顯與經驗法則不符，所述是否與實情相符，
        亦值懷疑。
    (二)、又原告所提鄰里長之證明書，未載明出具之日期，不知
        係何時書立，不能證明是否係於災害發生時，勘查受損
        情況而出具之證明。觀其證明書所載，固據表明95年5
        月29日凌晨原告公司所在地確曾發生水災，惟有關帳證
        受損是否已達毀損、滅失之程度，事涉稅捐專業，並非
        鄰里長所能判定。是以上開水災證明書雖載明「92、93
        、94年度及95年1至4月之帳簿、原始憑證、統一發票存
        根聯等滅失。」等情，惟依前段說明，與事實不符，亦
        非可採。
六、綜上所述，本件原告既未依法報請稽徵機關派員勘查其帳簿
    憑證是否確因水災而毀損滅失，而其所提之證據，亦尚不足
    以證明上開毀損滅失之事實，自與查核準則第11條第4項所
    定之要件不符，是其主張應依同準則第11條第3項規定核定
    其所得額乙節，不足採取。從而，被告以原告未能提示93年
    度帳簿憑證供查，乃按其同業利潤標準淨利率核定全年所得
    額1,379,412元，經核並無違誤，訴願決定予以維持亦無不
    合，原告訴請撤銷均無理由，應予駁回。
據上論結，本件原告之訴為無理由，依行政訴訟法第195條第1項
後段、第98條第1項前段，判決如主文。
中    華    民    國    97    年    3     月    19    日
                臺中高等行政法院第四庭
                          審判長法  官  沈  應  南
                                法  官  林  金  本
                                法  官  許  金  釵
以上正本證明與原本無異。
如不服本判決，應於判決送達後20日內向本院提出上訴書狀，其
未表明上訴理由者，應於提起上訴後20日內向本院提出上訴理由
書（須依對造人數附具繕本）；如於本判決宣示或公告後送達前
提起上訴者，應於判決送達後20日內補提上訴理由書（須附繕本
）。未表明上訴理由者，逕以裁定駁回。
中    華    民    國    97    年    3     月    21    日
                                書記官  許  騰  云


司法院資訊處製作；財團法人民間司法改革基金會備份。
